臺灣高等法院刑事判決　　　　　　　　　　　 九十三年度上更(一)字第三一三號
　　上　訴　人　臺灣臺北地方法院檢察署檢察官
　　上　訴　人
　　即　被　告　丁○○
　　指定辯護人　本院公設辯護人　乙○○
右上訴人因被告傷害致死案件，不服臺灣臺北地方法院八十九年度訴字第一四九七號
，中華民國九十年六月二十七日第一審判決（起訴案號：臺灣臺北地方法院檢察署八
十八年度偵字第一六七六六號），提起上訴，判決後，經最高法院發回更審，本院判
決如左：
    主  文
原判決撤銷。
丁○○無罪。
    理  由
一、公訴意旨略以：被告丁○○於民國 (下同)八十六年十二月六日晚間，與友人戊○○、甲○○、蔡榮賀、余健萍、丙○○共六人（戊○○、甲○○、蔡榮賀、余
    健萍、丙○○等五人業經判處罪刑確定)在台北市○○區○○街一八六巷二號謝
    素美所經營之全新餐廳第一番區飲酒作樂。席間，戊○○等人並召來女服務生許
    淑連（藝名「寶貝」）、許李阿菜（藝名「彩雲」，為許淑連之母）、陳逸陵（
    藝名「麗麗」）、盧碧玉（藝名「彩衣」）等人輪番坐檯陪酒。至同日晚間十一
    時四十分許，適有許淑連舊識蘇啟富夥同友人陳仁澤、楊甘鵬抵達全新餐廳，因
    餐廳客滿，蘇啟富即請陳仁澤、楊甘鵬在餐廳門外等候，自行進入餐廳內欲與許
    淑連寒喧，並在該處大聲叫嚷。戊○○聞之，心生不悅，走出番區，與蘇啟富發
    生爭執，甲○○見狀趨前參與爭吵。女服務生許李阿菜見狀，出面將蘇啟富勸離
    餐廳，甲○○因不滿蘇啟富仍叼唸不休，即基於傷害之犯意出手推打蘇啟富，繼
    與之互毆，丁○○與戊○○、丙○○、蔡榮賀、余健萍等人見狀，即與甲○○共
    同基於傷害之犯意，且雖無意殺害蘇啟富，惟可預見其年輕力壯，合多人之力對
    蘇啟富一人頭、腹部等重要部位拳打腳踢，可能肇致蘇啟富傷重死亡之結果，丁○○及戊○○、蔡榮賀、余健萍、甲○○、丙○○猶共同以拳腳毆打蘇啟富頭、
    腹部等處，丙○○並持空酒瓶，攔阻欲靠近勸架之陳仁澤、楊甘鵬二人，並對陳
    仁澤喝稱：不得參與此事，否則連你也要毆打等語，並持酒瓶作勢追打楊甘鵬，
    陳仁澤、楊甘鵬見狀只得閃避。丙○○旋走回餐廳門口等候，丁○○及戊○○、
    蔡榮賀、余健萍、甲○○等五人則自餐廳門口一路追打蘇啟富，至廣州街一八六
    巷底與三水街口處，見蘇啟富不支倒地後，始行罷手，共同走回廣州街一八六巷
    口與丙○○會合後離去。蘇啟富被毆打後，頭部受有多處擦傷、腹部鈍傷、併麻
    痺性腸阻塞、上消化道出血、左側顳頂骨折，並有顱內出血等傷害。蘇啟富不知
    自己傷勢嚴重，未延醫治療，即一人勉力返回其位於台北市○○路○段一三四號
    其所經營服飾店之閣樓處休息。迨蘇啟富之妹己○○於八十六年十二月八日中午
    ，自陳仁澤、楊甘鵬處得知蘇啟富被圍毆事，並經探詢各大醫院無著，方於同日
    下午二時許，至閣樓查看，始發現蘇啟富昏迷躺在該處，經送醫急救，蘇啟富已
    有尿失禁、呼吸呈急促狀（ＤＹＳＰＮＥＡ）、二眼瞳孔不一樣（左眼四點五、
    右眼二點五）之症狀，經過檢查，發現蘇啟富除受有前揭傷害外，其左側顳頂骨
    骨折，有大量顱內出血，即左側急性硬腦膜外血腫（十二乘三乘六公分）、左側
    急性硬腦膜下血腫（十乘０．五乘八公分）、左側大腦顳葉血腫（二乘二乘二公
    分），並有肺炎（右上肺）併成人呼吸窘迫症候群、橫紋肌崩解症併急性腎衰竭
    等，經緊急接受左側開顱手術，發現前揭左側顳骨骨折（約十公分），且該骨折
    處之表皮有鈍器傷血腫。同年月十二日接受氣管切開術，同年月二十三日接受傷
    口清創術，仍於同年月二十三日晚間十一時四十八分許，因前揭外傷性顱內出血
    （左側顳骨骨折、硬膜上出血、硬膜下出血及顳葉出血）合併成人呼吸窘迫症候
    群及肺炎，不治死亡。因認被告丁○○涉犯刑法第二百七十七條第二項前段之傷
    害致死罪嫌。
二、按犯罪事實應依證據認定之，無證據不得推定其犯罪事實，刑事訴訟法第一百五
    十四條定有明文。復按認定不利於被告之事實，須依積極證據，茍積極之證據不
    足為不利於被告事實之認定時，即應為有利於被告之認定，更不必有何有利之證
    據。又共同被告不利於己之陳述，固得採為其他共同被告犯罪之證據，惟此項不
    利之陳述，須無瑕疵可指，而就其他方面調查又與事實相符，始得採為其他共同
    被告犯罪事實之認定（最高法院三十年上字第八一六號及四十六年臺上字第四一
    九號判例意旨參照）。 次按「被告之自白，不得作為有罪判決之唯一證據，仍
    應調查其他必要之證據，以察其是否與事實相符。」，九十二年九月一日修正施
    行前刑事訴訟法第一百五十六條第二項定有明文 (本次修正已增訂共犯之自白，
    亦不得作為有罪判決之唯一證據)。此所謂之被告，自包括具有共犯或其他同法
    第七條有相牽連關係之共同被告在內，立法目的，在以補強證據擔保被告自白之
    真實。亦即以補強證據之存在，藉以限制合法自白在證據上之價值，俾發現實質
    的真實，即使被告之自白出於任意性，然若別無其他補強證據足以擔保其自白確
    與事實相符，該自白仍非刑事訴訟法上得據之為認定被告犯罪事實之證據，當不
    得單憑此而為他被告不利之認定 (參照本次最高法院發回意旨)。
三、訊據被告丁○○堅詞否認曾於上揭時、地，與共犯戊○○等人共同圍毆被害人，
    並辯稱：衝突發生時，伊在餐廳外使用行動電話。返回時，看見戊○○與被害人
    打在一起，從巷口一直打到巷底，甲○○吩咐伊去拉開戊○○，伊僅有勸架，並
    未參與打架；被告之本院前審選任辯護人並為被告辯以：現場目擊證人楊甘鵬、
    陳仁澤並未指證被告參與毆打被害人，何況該二名證人對於參與毆打被害人之人
    數，或稱三、四人，或稱四、五人，前後不一，不能以該有瑕疵又不明確之證言
    ，認定被告參與。再者，證人許淑連固證稱有五、六人毆打被害人，惟其後改稱
    並未目睹，證詞反覆，何況亦從未指證被告動手。另證人陳逸陵於警訊中僅證稱
    戊○○與其五名友人跑出店外，並未目睹打架現場，不能據為認定被告參與毆打
    被害人之證據等語。本案緣於甲○○與被害人蘇啟富因碰撞而偶發衝突，並非出
    於被告與共犯戊○○等人事前之謀議，是本案應予審酌者厥為被告丁○○究否有
    與共犯戊○○等人共同出手毆打被害人，抑或如被告所辯僅止於勸架拉開甲○○
    ？
四、經查，本件公訴人指訴被告丁○○涉犯上開罪嫌，無非以共犯戊○○曾指證被告
    丁○○有共同毆打被害人為論據，惟共犯戊○○於原審初訊時雖供稱：甲○○先
    與被害人打起來，丁○○、丙○○走出來，丙○○拿著酒瓶說不干被害人朋友陳
    仁澤、楊甘鵬事，陳仁澤、楊甘鵬就跑掉，丙○○在後追趕。伊後來與被害人在
    巷子中段較靠近巷底對打時，丁○○有靠近拉伊，並有出手打被害人。伊與甲○○回頭找鞋子時，有聽到碰、碰聲音，回頭看到余健萍、蔡榮賀從巷底走過來。
    嗣後要回家時，伊問誰打被害人那麼響，丁○○說是蔡榮賀拿安全帽打所發出聲
    響。伊有與被害人互踢，丁○○拉伊回去時，也順便踢被害人幾腳。伊確定丁○○先從巷底走過來，後面跟著蔡榮賀、余健萍等語（見訴字第三四二號影印卷 (
    二)第三九至四一頁、第八０至八二頁），並於其所具自白狀亦指明伊與甲○○
    跟被害人打在一起，後來丁○○過來一起打被害人，嗣甲○○、丙○○、余健萍
    、蔡榮賀走向伊與丁○○、被害人處。甲○○與伊去找鞋子，丙○○、余健萍、
    蔡榮賀、丁○○四人在巷底打被害人，伊有聽到碰、碰聲響，後來丙○○、余健
    萍、蔡榮賀、丁○○四人從巷底走過來。伊曾問碰、碰聲音是什麼，丁○○、丙○○、余健萍答稱係蔡榮賀拿安全帽打被害人頭部等語（見同前卷第四三、四四
    頁），似指被告丁○○前來勸架時並有順手毆打被害人，惟共犯戊○○於原審嗣
    後審理中則改稱：「不敢確定丁○○有無毆打死者」 (見同前卷第一一三頁)、
    「我印象是丁○○拉我回去，記不得他拉我時有無打死者」 (見同前卷 (三)第
    四八頁)，且於本件檢察官偵查時又翻供陳稱：「沒有看到丁○○毆打蘇啟富」
    (見偵字第一六七六六號卷第三五頁反面)，前後所供，頗不一致，甚或兩岐，且
    共犯戊○○於另案所稱：「丙○○拿著酒瓶恐蘇啟富的兩位朋友 (楊甘鵬、陳仁
    澤)，．．．蘇啟富的兩位朋友當時跑了，而丙○○和丁○○就追了過去，而我
    就和甲○○、蘇啟富打在一起，．．．後來丁○○就走過來跟著我一起打蘇啟富
    ．．．」云云 (見訴字第三四二號影印卷 (二)第四三─一頁)，亦與共犯丙○○
    供陳：「．．．我追死者之友未果，把酒瓶丟在牆角，當時只有甲○○、戊○○
    、死者三人互毆，那時沒有看到丁○○」（見同前卷第九三頁），及證人楊甘鵬
    證述：「丙○○、丁○○沒有一起追（我）．．．我是被丙○○追了一、二步」
    等語 (見偵字第一六七六六號卷第四七頁），亦不相符合，可見共犯戊○○對於
    被告丁○○不利之供述已有瑕疵。參與當日在場之共犯甲○○、蔡榮賀、余健萍
    、丙○○，及與被害人同行之證人陳仁澤、楊甘鵬，證人即全新餐廳負責人謝素
    美、女服務生許李阿菜、許淑連、陳逸陵等人均無人指證被告丁○○有何毆打被
    害人，而共犯戊○○、甲○○、丙○○於本院更審時且均證稱被告丁○○僅係勸
    架並未毆打被害人等語 (見本院更審卷第一０一至一０八頁），則共犯戊○○不
    利被告丁○○之陳述，即有瑕疵可指，且又查無其他補強證據足以擔保其自白確
    與事實相符，該自白即難據之為認定被告丁○○犯罪事實之證據。此外，復查無
    其他積極證據足資證明被告丁○○有何傷害致死犯行，被告丁○○犯罪即屬不能
    證明。原審未予詳察，遽為有罪之判決，容有未洽，被告丁○○提起上訴，否認
    犯罪，為有理由，應由本院將原判決撤銷改判，另諭知被告丁○○無罪，用期適
    法。至公訴人上訴意旨略以原判決量刑過輕云云，則無理由，應予駁回，附此敘
    明。
據上論斷，應依刑事訴訟法第三百六十九條第一項前段、第三百六十四條、第三百零
一條第一項，判決如主文。
本案經檢察官王安明到庭執行職務。
中　　　華　　　民　　　國　　九十三　　年　　　十　　　月　　二十一　　日
                        臺灣高等法院刑事第七庭
                            審判長法  官  吳  啟  民
                                  法  官  施  俊  堯
                                  法  官  蘇  隆  惠
右正本證明與原本無異。
檢察官如不服本判決，應於收受送達後十日內向本院提出上訴書狀，其未敘述上訴之
理由者並得於提起上訴後十日內向本院補提理由書（均須按他造當事人之人數附繕本
）。
                                  書記官  周  素  秋
中　　　華　　　民　　　國　　九十三　　年　　　十　　　月　　二十一　　日
